臺灣桃園地方法院刑事判決
111年度訴字第233號
公  訴  人  臺灣桃園地方檢察署檢察官 
被      告  李佩君





            林佳盈





上列被告因偽造文書等案件，經檢察官提起公訴（110年度偵字
第10642號），被告於本院準備程序進行中，就被訴事實為有罪
之陳述，經本院告知簡式審判程序意旨，且聽取當事人之意見後
，本院裁定改依簡式審判程序審理，並判決如下：         
    主  文
李佩君共同犯侵占遺失物罪，處罰金新臺幣肆仟元，如易服勞役
，以新臺幣壹仟元折算壹日。又共同犯行使偽造私文書罪，處有
期徒刑肆月，如易科罰金，以新臺幣壹仟元折算壹日。未扣案犯
罪所得價值新臺幣貳萬肆仟玖佰零貳點伍元之遊戲點數沒收之，
於全部或一部不能沒收或不宜執行沒收時，追徵其價額。 
林佳盈共同犯侵占遺失物罪，處罰金新臺幣肆仟元，如易服勞役
，以新臺幣壹仟元折算壹日。又共同犯行使偽造私文書罪，處有
期徒刑肆月，如易科罰金，以新臺幣壹仟元折算壹日。未扣案犯
罪所得價值新臺幣貳萬肆仟玖佰零貳點伍元之遊戲點數沒收之，
於全部或一部不能沒收或不宜執行沒收時，追徵其價額。
信用卡簽帳單上所偽造「周奕箴」署押共肆枚均沒收。
    事  實
一、李佩君、林佳盈於民國109年11月14日至11月20日下午3時26
    分之期間，在臺灣地區不詳地點，偶然拾獲周奕箴所有之永
    豐商業銀行（下稱永豐銀行）信用卡1張（卡號：000000000
    0000000），共同基於侵占遺失物之犯意聯絡，將該信用卡
    侵占入己。復萌生不法所有之意圖，共同基於詐欺得利及行
    使偽造私文書之犯意聯絡，接續於附表編號1至4所示消費時
    間、消費地點，一同持上揭信用卡冒用周奕箴名義進行交易
    ，各次在信用卡簽帳單持卡人簽名欄偽造「周奕箴」之署名
    （合計4次，共4枚），偽造表示周奕箴本人確認該簽帳單所
    載消費金額及向發卡銀行請求撥付消費款項之意思，持交超
    商店員而行使之，致使超商店員陷於錯誤，誤以為周奕箴本
    人到場刷卡消費，因而交付合計價值新臺幣（下同）4萬9,8
    05元之遊戲點數，足以生損害於周奕箴、特約商店即全家便
    利超商與永豐銀行對於信用卡持卡人帳務管理之正確性。 
二、案經周奕箴訴由桃園市政府警察局中壢分局移送臺灣桃園地
    方檢察署檢察官偵查起訴。　　
    理  由
一、訊據被告李佩君、林佳盈於本院準備程序及審理中對上揭事
    實均坦承不諱，核與證人即告訴人周奕箴於警詢及偵查中所
    述相符，且有永豐銀行信用卡盜刷交易紀錄、桃園市政府警
    察局中壢分局中壢派出所現場監視器翻拍照片等在卷可稽（
    見偵卷，第57至59頁、第65頁、第67至71頁、第145至148頁
    ），足認被告2人自白與事實相符，犯行堪以認定。
二、論罪科刑：
㈠、按持信用卡交易，基本上於信用卡中心不依契約給付持卡人
    所消費之帳款予特約商店時，持卡人對於特約商店仍直接負
    有給付價金義務，從而持信用卡交易與通常之買賣並無差異
    ，僅在價金給付後由發卡銀行經由信用卡中心代為付帳，而
    發卡銀行經由信用卡中心給付特約商店價金時，則就事後之
    權利關係發生變動，亦即由持卡人對於發卡銀行負擔給付價
    金債務而已。是持卡人與特約商店間之交易，乃係以信任關
    係為基礎之授信契約，倘持卡人並無支付價金之意思與能力
    ，而向特約商店提示信用卡消費，係屬對特約商店店員施行
    詐術。信用卡之簽帳單，係持卡人向特約商店消費時，於其
    上簽署持卡人之姓名或代號，用以證明持卡人確向特約商店
    購買物品或接受服務，且承諾願依其與發卡銀行間之約定，
    按簽帳單上所載金額，將來如數付款給發卡銀行，故經持卡
    人簽名之簽帳單，性質上屬消費付款契約書，為私文書（最
    高法院90年度台上字第6898號判決意旨參照）。再者，刑法
    第339條第1項、第2項分別規定詐欺取財罪及詐欺得利罪，
    前者之行為客體係指財物，後者則指取得債權、免除債務、
    延期履行債務或提供勞務等財物以外之財產上不法利益（最
    高法院86年度台上字第3534號判決意旨參照）。本件被告李
    佩君、林佳盈盜刷告訴人周奕箴之信用卡購買遊戲點數，因
    遊戲點數並非現實可見之有形財物，而係供人憑以遊玩網路
    遊戲使用，屬具有財產上價值之不法利益。
㈡、核被告李佩君、林佳盈所為，均係犯刑法第337條之侵占遺失
    物罪、第216條、第210條之行使偽造私文書罪及第339條第2
    項之詐欺得利罪。公訴意旨認詐取點數係成立詐欺取財，容
    有未恰，惟基本社會事實均屬同一，無礙被告李佩君、林佳
    盈防禦權之行使，爰依法變更起訴法條。被告李佩君、林佳
    盈就上揭侵占遺失物、行使偽造私文書及詐欺得利犯行，具
    備犯意聯絡及行為分擔，為共同正犯。被告李佩君、林佳盈
    各次於消費簽帳單上偽造「周奕箴」署名之行為，均係各該
    偽造私文書之階段行為，又其各次偽造私文書後加以行使，
    則偽造私文書之低度行為，應均為行使偽造私文書之高度行
    為所吸收，均不另論罪。被告李佩君、林佳盈各次持周奕箴
    之信用卡前往便利超商購買點數，並將載有「周奕箴」署名
    之偽造簽帳單交予便利超商，係於密切接近之時、地實施，
    所侵害者各為全家超商之財產法益及社會信用法益，屬於侵
    害同一之法益之複次行為，各行為之獨立性極為薄弱，依一
    般社會健全觀念，在時間差距上，難以強行分開，在刑法評
    價上，以視為數個舉動之接續施行，為包括之一行為予以評
    價，故就行使偽造私文書及詐欺得利犯行，各論以接續犯實
    質上一罪。被告李佩君、林佳盈行使偽造私文書以詐取點數
    之行為，均係以一行為觸犯行使偽造私文書罪及詐欺得利罪
    ，屬想像競合犯，應依刑法第55條前段之規定，均從一重之
    行使偽造私文書罪處斷。被告李佩君所犯侵占遺失物罪及行
    使偽造私文書罪，被告林佳盈所犯侵占遺失物罪及行使偽造
    私文書罪，犯意各別，行為互異，均應予分論併罰。　　
㈢、爰審酌被告李佩君、林佳盈不思尊重他人財產權，逕自將脫
    離周奕箴持有之信用卡予以侵占，並盜刷該信用卡購買遊戲
    點數，造成特約商店之財產損失，更害及發卡銀行管理信用
    卡之正確性，破壞正常商業交易秩序，兼衡盜刷信用卡之金
    額非鉅、渠等前科素行及犯後坦承犯行之態度、被告李佩君
    為高中肄業及林佳盈為高職肄業之智識程度等一切情狀，分
    別量處如主文所示之刑，並各諭知易服勞役及易科罰金之折
    算標準。
三、沒收：
㈠、按偽造之印章、印文或署押，不問屬於犯人與否，沒收之，
    刑法第219條定有明文。行為人用以詐欺取財之偽造、變造
    等書類，既已交付予被害人收受，則該物非屬行為人所有，
    除偽造書類上偽造之印文、署押，應依刑法第219條予以沒
    收外，依同法第38條第3項之規定，即不得再對各該書類諭
    知沒收（最高法院43年台上字第747號判例意旨參照）。被
    告李佩君、林佳盈在4張未扣案之簽帳單上所冒簽之「周奕
    箴」署名共4枚，依刑法第219條之規定，應予以宣告沒收。
    至於被告李佩君、林佳盈所冒簽之簽帳單，雖係犯罪所生之
    物，然業已行使而交付該特約商店留存，非屬刑法第38條第
    2項所稱被告所有之物，爰不予宣告沒收。 
㈡、按共同正犯犯罪所得之沒收、追徵，應就各人所分得之數為
    之。所謂各人「所分得」之數，係指各人「對犯罪所得有事
    實上之處分權限」而言。因此，若共同正犯各成員內部間，
    對於犯罪所得分配明確時，應依各人實際所得宣告沒收；若
    共同正犯對於犯罪所得，其個人確無所得或無處分權限，且
    與其他成員亦無事實上之共同處分權限者，自不予諭知沒收
    ；然若共同正犯對於犯罪所得享有共同處分權限時，僅因彼
    此間尚未分配或分配狀況未臻具體、明確，參照民法第271
    條「數人負同一債務，而其給付可分者，除法律另有規定或
    契約另有訂定外，應各平均分擔之」，民事訴訟法第85條第
    1項前段「共同訴訟人，按其人數，平均分擔訴訟費用」等
    規定之法理，應平均分擔（最高法院107年度台上字第2989
    號判決意旨參照）。被告李佩君、林佳盈共同盜刷取得之價
    值4萬9,805元遊戲點數為其等犯罪所得，又被告李佩君、林
    佳盈均供稱對方為實際取得點數之人，顯見彼此間就犯罪所
    得之分配狀況未臻具體或明確，難以區別被告李佩君、林佳
    盈分受之數，自應由其2人平均分擔犯罪所得，認定被告李
    佩君、林佳盈各獲得價值2萬4,902.5元【計算式：49,805÷2
    ＝24,902.5】遊戲點數，此部分並未扣案，亦未發還被害人
    全家便利超商，應依刑法第38條之1第1項前段規定各宣告沒
    收，於全部或一部不能沒收或不宜執行沒收時，各追徵其價
    額。
㈢、告訴人周奕箴遭侵占之永豐銀行信用卡，固係被告李佩君、
    林佳盈侵占遺失物犯行之犯罪所得，惟未據扣案，且信用卡
    隨時可掛失補辦，一旦發卡機構重新發給持卡人信用卡，原
    遭盜刷之信用卡已無任何支付功能，無財產價值，難認具刑
    法上之重要性，依刑法第38條之2第2項規定，爰不併予宣告
    沒收或追徵。　　　　　
據上論斷，應依刑事訴訟法第273條之1第1項、第299條第1項前
段、第300條，刑法第28條、第210條、第216條、第337條、第33
9條第2項、第55條、第41條第1項前段、第42條第3項前段、第21
9條、第38條之1第1項、第3項，刑法施行法第1條之1第1項，判
決如主文。
本案經檢察官孫瑋彤提起公訴，檢察官賴怡伶到庭執行職務。
中　　華　　民　　國　　111 　年　　5 　　月　　13　　日
                  刑事第十二庭    法　官　張宏任
以上正本證明與原本無異。
如不服本判決應於收受判決後20日內向本院提出上訴書狀，並應
敘述具體理由。其未敘述上訴理由者，應於上訴期間屆滿後20日
內向本院補提理由書(均須按他造當事人之人數附繕本)「切勿逕
送上級法院」。
                                  書記官  陳美靜　　　　
中　　華　　民　　國　　111 　年　　5 　　月　　13　　日



附錄本案論罪科刑法條：
中華民國刑法第210條
（偽造變造私文書罪）
偽造、變造私文書，足以生損害於公眾或他人者，處5年以下有
期徒刑。
中華民國刑法第216條
（行使偽造變造或登載不實之文書罪）
行使第210條至第215條之文書者，依偽造、變造文書或登載不實
事項或使登載不實事項之規定處斷。
中華民國刑法第337條
意圖為自己或第三人不法之所有，而侵占遺失物、漂流物或其他
離本人所持有之物者，處1萬5千元以下罰金。
中華民國刑法第339條
（普通詐欺罪）
意圖為自己或第三人不法之所有，以詐術使人將本人或第三人之
物交付者，處5年以下有期徒刑、拘役或科或併科50萬元以下罰
金。
以前項方法得財產上不法之利益或使第三人得之者，亦同。
前二項之未遂犯罰之。



　　　　　　　　　
　　　　　　　　　
　　　　　　　　　
　　　　　　　　　
　　　　　　　　　
　　　　　　　　　
　　　　　　　　　
　　　　　　　　　
　　　　　　　　　
　　　　　　　　　
　　　　　　　　　
　　　　　　　　　
　　　　　　　　　
　　　　　　　　　
　　　　　　　　　
　　　　　　　　　
　　　　　　　　　
　　　　　　　　　
　　　　　　　　　
　　　　　　　　　
　　　　　　　　　
　　　　　　　　　
　　　　　　　　　
　　　　　　　　　
　　　　　　　　　
附表：
編號 消費時間 消費地點  1 109年11月20日下午3時26分 桃園市○○區○○路000號全家便利超商中壢延平店  2 109年11月20日下午3時27分 桃園市○○區○○路000號全家便利超商中壢延平店  3 109年11月20日晚間8時00分 桃園市○○區○○路00○0號全家便利超商中壢源興店  4 109年11月20日晚間8時08分 桃園市○○區○○路000號全家便利超商中壢延平店